【裁判字號】    95,易,90
【裁判日期】    950710
【裁判案由】    詐欺
【裁判全文】
臺灣雲林地方法院刑事判決                95年度易字第90號
公  訴  人  臺灣雲林地方法院檢察署檢察官
被      告  乙○○
上列被告因詐欺案件，經檢察官提起公訴（94年度偵字第5031號
），於本院審理程序進行中，被告就被訴事實為有罪之陳述，經
合議庭裁定由受命法官獨任進行簡式審判程序，本院判決如下：
    主  文
乙○○幫助犯詐欺取財罪，處有期徒刑伍月，如易科罰金，以銀
元參佰元即新臺幣玖佰元折算壹日。
    事  實  及  理  由
一、犯罪事實：
  (一)乙○○於民國（下同）93年12月2 日前之數日，經其男友張
    桂麟（未據起訴，宜由檢察官另案偵辦）告知有報紙刊載他
    人購買帳戶之廣告後，竟因缺錢花用，貪圖小利，在預見提
    供金融機構帳戶供不明人士使用，易遭歹徒充為財產犯罪使
    用之情形下，竟容認其發生犯罪亦不違背本意，而基於幫助
    他人詐欺取財之犯意，與張桂麟商議由乙○○前往開戶，以
    供販賣帳戶之用。乙○○遂於93年12月2 日下午之金融機構
    營業時間內，至雲林縣斗六市中國信託商業銀行斗六分行，
    開設帳號000000000000號帳戶，並於取得上揭帳戶之存摺及
    提款卡後，由陪同前往之張桂麟於同日在中國信託商業銀行
    斗六分行前，以新臺幣（下同）2,000 元之代價，將該帳戶
    之存摺、提款卡及印章，交付該收購帳戶自用或遞轉他人使
    用於詐欺取財之不詳姓名成年人使用，得款之2,000 元則由
    乙○○、張桂麟共同花用完盡。嗣取用乙○○提供上開帳戶
    之成年人，基於意圖為自己不法所有之犯意，於94年1 月5
    日下午1 時30分，以電話連絡住臺東市之甲○○，佯稱其中
    獎，須先付娛樂稅、佣金等各項費用，始得領款云云，使甲
    ○○誤信為真，於同年1 月19日，依指示匯款60萬元至乙○
    ○之中國信託商業銀行斗六分行上揭帳戶內。繼經甲○○查
    覺有異，報警查悉。
  (二)案經高雄縣政府警察局移送臺灣高雄地方法院檢察署陳請臺
    灣高等法院檢察署檢察長令轉臺灣雲林地方法院檢察署檢察
    官偵查起訴。
二、證據名稱：
  (一)證人甲○○於94年2 月17日警詢筆錄中之證述。
  (二)被告乙○○之中國信託商業銀行斗六分行帳號00000000000
    號帳戶之開戶資料、帳戶歷史交易查詢、臺北縣警察局蘆洲
    分局通報詐騙帳戶資料。
  (三)中華郵政股份有限公司儲匯業務作業規章中有關「電話語音
    」之規定。
  (四)證人甲○○匯款至被告乙○○上揭帳戶之臺灣銀行匯出匯款
    回條聯影本1 張。
  (五)被告乙○○於本院審判中之自白供述。
三、論罪科刑之理由：
  (一)核被告乙○○所為，係犯刑法第339 條第1 項之詐欺取財罪
    之幫助犯，並按正犯之刑減輕之。
  (二)爰審酌被告雖於本院審理中坦承不諱，但前於警詢、檢察官
    訊問中及本院審理前，均係矢口否認犯行，犯後並非即有悔
    悟，惟其前僅有妨害風化犯行，經本院判處拘役50日，並執
    行完畢之前科紀錄，其於國小畢業後，未再升學，長期在外
    獨居工作，成長於單親家庭，工作環境及交友對象均非良好
    ，智識淺薄，因一時貪圖小利，復受男友影響，失慮觸法，
    嗣於本院審理中已坦承犯罪，但尚未賠償被害人損失等一切
    情狀，量處如主文所示之刑，並諭知易科罰金之折算標準，
    期以向善。
  (三)按行為後法律有變更者，適用行為時之法律。但行為後之法
    律有利於行為人者，適用最有利於行為人之法律，刑法第2
    條第1 項定有明文。查被告行為後之刑法第41條業於94年2
    月2 日，經總統以華總一義字第09400014901 號令修正公布
    ，並自95年7 月1 日施行。被告於行為時之刑法第41條第1
    項前段規定：「犯最重本刑為5 年以下有期徒刑以下之刑之
    罪，而受6 個月以下有期徒刑或拘役之宣告，因身體、教育
    、職業、家庭之關係或其他正當事由，執行顯有困難者，得
    以1 元以上3 元以下折算一日，易科罰金。」，而被告於行
    為時之易科罰金折算標準，依修正前之罰金罰鍰提高標準條
    例第2 條前段規定（經95年5 月17日總統華總一義字第0950
    0069791 號令修正公布刪除；並自95年7 月1 日施行），係
    就其原定數額提高為100 倍折算1 日，即應以銀元300 元折
    算1 日，如換算為新臺幣後，應以新臺幣900 元折算1 日。
    惟修正後之刑法第41條第1 項前段則規定：「犯最重本刑為
    5 年以下有期徒刑以下之刑之罪，而受6 個月以下有期徒刑
    或拘役之宣告者，得以新臺幣1,000 元、2,000 元或3,000
    元折算1 日，易科罰金。」。經比較修正前後之易科罰金折
    算標準，以被告行為時即修正前之法律，較有利於被告，故
    依刑法第2 條第1 項前段規定，應適用修正前刑法第41條第
    1 項前段規定，定其折算標準。
  (四)末按刑法第28條之共同正犯，係指2 人以上共同實施犯罪之
    行為者而言。幫助他人犯罪，並非實施正犯，在事實上雖有
    2 人以上共同幫助他人犯罪，要亦各負其幫助犯之責任，仍
    無適用該條之餘地（參見最高法院82年度台上字第6084號判
    決）。故被告之男友張桂麟雖與之共同販賣帳戶，仍係各負
    幫助犯之責，非屬共同正犯，附此敘明。
四、適用之法律：
  (一)刑事訴訟法第273 條之1 第1 項、第299 條第1 項前段、第
    310 條之2 、第454 條第1 項。
  (二)刑法第2 條第1 項、第339 條第1 項、第30條、修正前第41
    條第1 項前段，罰金罰鍰提高標準條例第1 條前段、修正前
    第2 條。
本案經檢察官葉建成到庭執行職務。
中    華    民    國    95    年    7     月    10    日
                  刑事第四庭  法  官  吳基華
以上正本證明與原本無異。
如不服本判決，應於判決收受後10日內，向本院提出上訴狀（須
附繕本）。
                              書記官  黃秋萍
中    華    民    國    95    年    7     月    10    日
附記論罪法條全文：刑法第339條第1項。
中華民國刑法第339條（普通詐欺罪）
意圖為自己或第三人不法之所有，以詐術使人將本人或第三人之
物交付者，處 5 年以下有期徒刑、拘役或科或併科 1 千元以下
罰金。
以前項方法得財產上不法之利益或使第三人得之者，亦同。
前二項之未遂犯罰之。


司法院資訊處製作；財團法人民間司法改革基金會備份。
